【裁判字號】    91,交聲,127
【裁判日期】    920401
【裁判案由】    違反道路交通管理處罰條例聲明異議
【裁判全文】
臺灣臺北地方法院交通事件裁定                    九十一年度交聲字第一二七號
    原處分機關  交通部公路局臺北區監理所板橋監理站
    受  處分人  乙○○
右列異議人即受處分人因違反道路交通管理處罰條例案件，對於交通部公路局臺北區
監理所板橋監理站九十一年一月二十一日所為之處分（原處分案號：板監五字第裁四
一—ＡＢＷ四四三四六五號），聲明異議，本院裁定如左：
    主  文
異議駁回。
    理  由
一、按設於實施機慢車兩段式左轉路口附近顯明之處，並配合劃設機慢車左轉待轉區
    標線之機慢車兩段左轉標誌，係用以告示左轉機器腳踏車或慢車駕駛人應遵照號
    誌指示，在號誌顯示允許直行時先行駛至右前方路口之左轉待轉區等待左轉，俟
    該方向號誌顯示允許直行後，再行續駛，以兩段方式完成左轉，道路交通標誌標
    線號誌設置規則第六十五條定有明文，而道路交通管理處罰條例所稱之汽車，依
    該條例第三條第八款規定包括機器腳踏車，再汽車駕駛人轉彎時，有不依標誌、
    標線、號誌指示者，處銀元二百元以上六百元以下（即新臺幣【以下同】六百元
    以上一千八百元以下）罰鍰，道路交通管理處罰條例第四十八條第二款亦定有明
    文，再汽車駕駛人駕駛汽車違反道路交通管理處罰條例第四十八條規定者，除應
    依該條所規定之罰鍰處罰外，並予記違規點數一點，道路交通管理處罰條例第六
    十三條第一項第一款亦定有明文。
二、本件異議人即受處分人乙○○於民國九十年十一月一日下午六時十五分許，騎乘
    號牌ＴＹＹ—九八一輕型機車，沿臺北市○○路行駛，行經設有機慢車兩段左轉
    標誌之臺北市○○路、辛亥路口時，未遵守設於該處號誌之指示以二段式之方式
    完成左轉，而逕行直接左轉興隆路繼續行駛，為在該路口執行勤務之臺北市政府
    警察局甲○○○○局興隆派出所（以下稱甲○○○○局）警員丁○○當場發現攔
    停，並以受處分人有違反前揭道路交通管理處罰條例第四十八條第二款規定之行
    為，逕行掣單舉發，嗣受處分人於舉發通知單上所載之應到案日期（九十年十一
    月十五日）前向原處分機關提出申訴，經原處分機關函請舉發單位即甲○○○○
    局調查結果，仍認受處分人有前開違規行為，受處分人不服，再提出第二次申訴
    ，經原處分機關函請甲○○○○局再行調查結果，仍為同一認定，原處分機關乃
    依前揭道路交通管理處罰條例第四十八條第二款（原處分機關贅引第一項）、第
    六十三條第一項第一款（原處分機關漏引第一款）及裁罰基準表之規定，於九十
    一年一月二十一日從輕裁處異議人罰鍰六百元並予記違規點數一點。
三、本件受處分人對於右揭日時有騎乘前揭號牌之機車行經該處，逕行左轉等情業巳
    坦承無訛，雖否認有任何違規之行為，辯稱：（一）上揭路口雖設有機慢車應為
    二段左轉之號誌，惟為行道樹所遮蔽，且九十年十一月一日當天下著雨，車多擁
    擠，於行車間根本不可能看到該標誌；（二）上揭路口之地面於當時並未劃設「
    待轉方框」，係經其提出右揭申訴之後，始有「待轉方框」之劃設；（三）其係
    依據當時在現場指揮交通之警察指示直接左轉云云，並提出照片四張（即附證一
    至附證三）為證。惟查：
（一）受處分人於右揭日時有騎乘前揭號牌之機車行經該處逕行左轉等情，為受處分
      人自承無訛，並有舉發違反道路交通管理事件通知單附卷可佐，是前情要可認
      定。
（二）而前揭臺北市○○路、興隆路之交岔路口設有機慢車應二段左轉標誌，該標誌
      於八十五年間以前即已設立，且該處道路之行道樹常常會修剪等情，業經查獲
      受處分人之甲○○○○局興隆派出所警員丁○○於本院調查時結證屬實，並有
      其提出之前揭路口照片一張附卷足憑（見本院九十一年九月二十日訊問筆錄及
      後附之照片），即令受處分人所辯於被舉發當時下雨，車多擁擠等情屬實，惟
      受處分人自承其經過該處至學校上課已達半年以上等語（見本院九十一年九月
      二十日訊問筆錄第二頁），是受處分人對於前揭地點設有機慢車應二段左轉標
      誌乙節，實難諉為不知。
（三）又前揭路口於九十年八月二十二日即已設有「機慢車左轉待轉區線」及「機車
      停等區線」等情，亦經本院依職權函詢臺北市交通管制工程處，經該處以九十
      二年二月十一日北市交工工字第○九二三○五五一四○○號函並附前揭路口設
      置上開「機慢車左轉待轉區線」及「機車停等區線」之竣工圖二紙函覆屬實，
      是受處分人所辯該處並未設有「機慢車左轉待轉區線」，係經其提出申訴後，
      始有「待轉方框」之劃設云云，即非可採。
（四）受處分人再辯稱：伊係依據當時在現場指揮交通之警員指示直接左轉云云，惟
      查，當時在該處指揮交通警員共二位，一位為製發本件舉發違規通知單之警員
      丁○○，另一位為警員丙○○等情，經本院向興隆派出所查詢後，製有公務電
      話紀錄附卷可佐，而警員丙○○於本院調查時結證證稱：（問：有無印象當天
      執行勤務有叫一個女孩子直接轉彎？）沒有，因為那個路口不能轉彎，（問：
      那個地方機車是否要二段式轉彎？）是，（問：根據申訴書受處分人稱那時她
      會左轉是配合執行交通勤務的警察指揮有何意見？）不可能叫她直接左轉，在
      那個地方執行取締交通違規已經很久，二段式左轉是住在附近的人或是常使用
      該條道路的人都知道，她可能是趕時間，且當時是下班時間，車子很多，汽車
      待左轉的就很多了，不可能會叫機車直接左轉等語（見本院九十二年二月二十
      七日訊問筆錄），是被告此部分之辯詞，亦難採信。
（五）另受處分人固提出照片四張，陳稱是現場自行拍攝，而就附照一之部分（一張
      ），並載稱：該號誌設置不明且被行道樹嚴重遮蔽云云，惟此照片或因採光、
      拍攝時間、拍攝角度之緣故，除燈光外，餘一片漆黑，且該處自八十五年間即
      設有號誌，再該處執行取締二段式左轉已有時日，另受處分人行經該處已逾半
      年等情，已認定如前，是附照一尚難為有利受處分人之認定；再附照二之部分
      （二張），受處分人載稱：該處多有機車直接左轉，亦未見有任何警察出面取
      締云云，惟受處分人是否違規應受罰，與他人是否違規受罰應分別以觀，要不
      得以他人未被查獲不受罰，做為受處分人免責不罰之事由；再附照三之部分（
      一張），受處分人載稱：由照片可知根本沒有二段式待轉方框云云，惟自此照
      片觀之，在天橋前緣機車聚集等候地下方隱約可見白色方框，或謂本照片並不
      清楚，惟參諸受處分人提出之前揭附照二照片二張，該二張照片之左上角，清
      楚可見待轉方框，且該處設有「機慢車左轉待轉區線」及「機車停等區線」二
      區線等情，已如（二）所述，綜上各節，受處分人所提出之照片四張具不足為
      有利受處分人之認定。
（六）再受處分人舉證人康韶娟證明前述辯解，而康韶娟固陳稱：當天是警察要伊等
      轉過去，伊當天是和受處分人回學校，伊至少有騎三年以上，伊從不知那裡有
      二段式左轉云云，惟其證詞關於警員之部分，與經具結作證之警員丙○○證詞
      不符，且證人是否知道該處有無機慢車二段式左轉，亦與處分人是否知悉該處
      有此規定無涉，是其證詞亦無足為有利受處分人之認定。
（七）綜上各節，受處分人辯解均無足採，本件事證明確，受處分人違規之行為堪以
      認定。
四、綜上所述，受處分人確有在前述時間騎乘機車在設有機慢車兩段左轉標誌之前述
    交岔路口，不依該標誌之指示以兩段式完成左轉，而逕行直接左轉之違規行為，
    從而原處分機關乃依前揭道路交通管理處罰條例第四十八條第二款（原處分機關
    贅載第一項）、第六十三條第一項第一款（原處分機關漏載第一款）規定從輕裁
    處受處分人罰鍰六百元並予記違規點數一點，核無違誤，本件受處分人之異議為
    無理由，自應將其異議駁回。
據上論斷，應依道路交通案件處理辦法第十九條，裁定如主文。
中      華      民      國    九十二    年      四      月      一      日
                                    臺灣臺北地方法院交通法庭
                                        法  官  陳  嘉  琪
右正本證明與原本無異。
如不服本裁定應於送達後五日內向本院提出抗告狀。
                                        書記官  林  素  霜
中      華      民      國    九十二    年      四      月      三      日


司法院資訊處製作；財團法人民間司法改革基金會備份。
